臺灣高等法院刑事裁定
111年度抗字第511號
抗  告  人  
即  受刑人  王偉業


上列抗告人即受刑人因聲明異議案件，不服臺灣桃園地方法院中
華民國111年3月3日裁定（111年度聲字第521號），提起抗告，
本院裁定如下：
    主  文
抗告駁回。
    理  由
一、原裁定意旨略以：抗告人即受刑人王偉業（下稱受刑人）因
    酒後駕車之公共危險案件（犯罪時間：民國109年12月11日
    ），經臺灣桃園地方法院（下稱桃園地院）以110年度審交
    簡字第102號判決判處有期徒刑6月，如易科罰金，以新臺幣
    （下同）1000元折算1日確定，嗣經臺灣桃園地方檢察署（
    下稱桃園地檢署）檢察官以「受刑人共6犯酒駕（5年內3犯
    ），罔顧法律及道路用路人安危甚鉅，非予入監，實難收矯
    治之效，惟如到庭陳述，另視情況斟酌」等理由，不准易科
    罰金、不准易服社會勞動，而於111年1月18日以執行傳票傳
    喚受刑人應於111年2月25日下午2時30分至桃園地檢署執行
    。又受刑人除本案外，前因酒後駕車之公共危險案件，經桃
    園地院以①93年度桃交簡字第1461號判決處罰金8000元確定
    （犯罪時間：93年7月14日）；②98年度桃交簡字第30號判決
    處有期徒刑2月確定（犯罪時間：97年12月7日）；③103年度
    桃交簡字第246號判決處有期徒刑4月確定（犯罪時間：103
    年1月5日）；④105年度桃交簡字第683號判決處有期徒刑6月
    確定（犯罪時間：105年3月13日）；⑤107年度審交易字第11
    62號判決處有期徒刑8月確定（犯罪時間：107年7月29日）
    ，上開②至④之罪刑，曾經檢察官准予易科罰金而執行完畢，
    上開⑤之罪刑，甫於108年11月25日徒刑執行完畢出監，是檢
    察官審酌上情，否准受刑人易科罰金之聲請，程序並無違背
    法令，事實認定亦無錯誤，審認之事實與裁量之要件具合理
    關連，無逾越法律規定之範圍，屬檢察官裁量權之合法行使
    範圍，難認有何違法或不當之情形。再參以現行刑法第41條
    有關得易刑之規定，已刪除修正前關於「受刑人因身體、教
    育、職業、家庭或其他正當事由，執行顯有困難」之部分，
    亦即准否受刑人易刑之決定，毋庸再考量此等入監執行顯有
    困難之因素，是受刑人所述有高血壓等慢性疾病，需長期就
    醫及服用藥物，先前發監期間多次保外就醫，家庭經濟狀況
    又不佳，需受刑人工作維持，且受刑人係前一晚飲酒，翌日
    體內酒精未代謝，上班騎車時經警酒測方知超標，受刑人已
    知錯且坦承犯行等情，均無礙於檢察官因認「難收矯正之效
    」及「難以維持法秩序」而否准易科罰金之認定，亦難憑此
    逕認檢察官之執行指揮有何違法或不當。從而，受刑人以前
    詞聲明異議，為無理由，應予駁回等語。
二、抗告意旨略以：受刑人前曾發監執行，因受刑人有高血壓等
    慢性疾病之因素，在監執行時即陸續就醫診療，且長時需要
    他人協助照護，現雖已康復，仍需長期就醫及服用降血壓之
    藥品，執行期間恐將造成不便。又受刑人雖確實有酒後駕車
    之行為，但實際上是於前一天晚上飲酒，直至隔天身體的酒
    精仍未代謝，隔天上班騎乘重型機車上班，遭警方酒測時才
    知道超過酒測標準，受刑人確已知錯，於本案警方攔查時即
    主動告知前一晚有飲酒，只是沒有注意身體酒精代謝的速度
    ，由此可知受刑人犯後態度良好且坦承犯行，於此期間也無
    再因為酒後駕車案件受罰，可知受刑人非屬「確因不執行所
    宣告之刑，難收矯正之效或難以維持法秩序者」之情形，應
    給予改過自新的機會。再者，受刑人為家中經濟主要收入者
    ，有銀行債務、民間私人借貸，現有正常工作，如入監執行
    ，恐出監後無法再尋正常工作，而無法償還銀行及民間借款
    ，導致家人生活困苦，請求給予機會，准予易科罰金云云。
三、按犯最重本刑為5年以下有期徒刑以下之刑之罪，而受6個月
    以下有期徒刑或拘役之宣告者，得以1000元、2000元或3000
    元折算1日，易科罰金。但確因不執行所宣告之刑，難收矯
    正之效，或難以維持法秩序者，不在此限，刑法第41條第1
    項定有明文。又有期徒刑或拘役得易科罰金之案件，法院所
    諭知者，僅係易科罰金時之折算標準而已，至於是否准予易
    科罰金，仍賦予執行檢察官視個案具體情形，依前開法律規
    定而為裁量，亦即執行檢察官得考量受刑人之一切主、客觀
    條件，審酌其如不接受有期徒刑或拘役之執行，是否難達科
    刑之目的、收矯正之成效或維持法秩序等，以作為其裁量是
    否准予易科罰金之憑據，非謂受刑人受6個月以下有期徒刑
    或拘役之宣告時，執行檢察官即必然應准予易科罰金。且上
    開法條所稱「難收矯正之效」及「難以維持法秩序」，均屬
    不確定法律概念，此乃立法者賦予執行者能依具體個案，考
    量犯罪所造成法秩序等公益之危害大小、施以自由刑，避免
    受刑人再犯之效果高低等因素，據以審酌得否准予易科罰金
    ，亦即執行者所為關於自由刑一般預防（維持法秩序）與特
    別預防（有效矯治受刑人使其回歸社會）目的之衡平裁量，
    非謂僅因受刑人個人家庭、生活處遇值得同情即應予以准許
    ；且法律賦予執行檢察官此項裁量權，僅在發生違法裁量或
    有裁量瑕疵時，法院始有介入審查之必要，如執行檢察官於
    執行處分時，已具體說明不准易科罰金之理由，且未有逾越
    法律授權、專斷等濫用權力之情事，自不得遽謂執行檢察官
    之執行指揮為不當（最高法院100年度台抗字第646、647號
    裁定意旨參照）。　　
四、經查：
  ㈠本件受刑人因酒後駕車之公共危險案件（犯罪時間：109年12
    月11日），經桃園地院以110年度審交簡字第102號判決判處
    有期徒刑6月，如易科罰金，以1000元折算1日確定。又受刑
    人前因酒後駕車之公共危險案件，經桃園地院以①93年度桃
    交簡字第1461號判決處罰金8000元確定（犯罪時間：93年7
    月14日）；②98年度桃交簡字第30號判決處有期徒刑2月確定
    （犯罪時間：97年12月7日）；③103年度桃交簡字第246號判
    決處有期徒刑4月確定（犯罪時間：103年1月5日）；④105年
    度桃交簡字第683號判決處有期徒刑6月確定（犯罪時間：10
    5年3月13日）；⑤107年度審交易字第1162號判決處有期徒刑
    8月確定（犯罪時間：107年7月29日），上開②至④之罪刑，
    曾經檢察官准予易科罰金及易服社會勞動而執行完畢，上開
    ⑤之罪刑，則甫於108年11月25日徒刑執行完畢出監乙節，有
    各案件之判決書及本院被告前案紀錄表在卷可稽，是受刑人
    有6次酒後駕車之犯行，且於5年內三犯酒後駕車之事實，已
    堪認定。
　㈡檢察官審酌受刑人共有6次酒後駕車犯行，且於5年內三犯，
    認受刑人罔顧法律及道路用路人安全甚鉅，非予入監，實難
    收矯治之效，併參酌受刑人所述前情後，仍認不准予易科罰
    金，有桃園地檢署111年度執字第873號執行卷宗可參，足認
    檢察官係審酌受刑人之犯罪類型（酒後駕車）、再犯之可能
    性（過去5年內因酒駕犯罪3次）等因素，依職權裁量後，認
    不應准許受刑人易科罰金，已具體說明不准受刑人易科罰金
    之理由，其對具體個案所為判斷，並無逾越法律授權或專斷
    而違反比例原則等濫用權力之情事，法院自應予以尊重。
  ㈢受刑人雖以其身體因素為由請求准予易科罰金；惟受刑人於
    入監執行前，如有不宜入監執行之情，監所自會拒絕收監，
    又如有在監所內不能為適當之醫治者，亦得報請監督機關許
    可保外醫治或移送病監或醫院，監獄行刑相關法令對於罹病
    受刑人之醫療診治照顧已有周詳規範，況受刑人並未提出具
    體事證足認其有符合刑事訴訟法第467條第4款所定「現罹疾
    病，恐因執行而不能保其生命者」之事由，自不容受刑人以
    一己之意即罹病為由，認檢察官否准易科罰金之聲請有何違
    法或不當。至受刑人所陳家庭經濟狀況、犯後態度良好且坦
    承犯行等節，縱屬不虛，仍不足以推翻上開檢察官本於職權
    所為之判斷，均無可採。
五、綜上所述，是否准予易科罰金、易服社會勞動，本為法律賦
    予執行檢察官視個案具體情形之裁量判斷權限，而本件檢察
    官於指揮執行時，已具體審查、考量受刑人5年內多次犯酒
    後駕車之公共危險案件，未能悔悟，若不入監執行，確實難
    收矯正之效，其所依憑之理由，於法有據。是原裁定以執行
    檢察官所為執行指揮並無違法或不當，駁回受刑人之聲明異
    議，自無違誤，受刑人仍執前詞提起抗告，並無理由，應予
    駁回。
據上論斷，應依刑事訴訟法第412條，裁定如主文。
中　　華　　民　　國　　111 　年　　4 　　月　　29　　日
                  刑事第四庭  審判長法　官  陳筱珮
                                    法　官  吳元曜
                                    法　官  羅郁婷
以上正本證明與原本無異。
不得再抗告。
                                    書記官  蔡易霖
中　　華　　民　　國　　111 　年　　5 　　月　　4 　　日